臺灣高等法院刑事判決
110年度上訴字第1356號
上  訴  人  
即  被  告  游程皓
上列上訴人即被告因違反毒品危害防制條例案件，不服臺灣新北
地方法院109年度審訴字第2457號，中華民國110年2月23日第一
審判決（起訴案號：臺灣新北地方檢察署109年度偵字第29464號
），提起上訴，本院判決如下：
    主  文
上訴駁回
    事  實
一、甲○○（所涉施用第二級毒品罪嫌部分，經臺灣新北地方檢察
    署以109年度毒偵字第5550號簽結）明知甲基安非他命係毒
    品危害防制條例第2條第2項第2款所列管之第二級毒品，依
    法不得持有，為供己施用，竟基於持有第二級毒品甲基安非
    他命純質淨重20公克以上之犯意，於民國109年6月5日某時
    ，在新北市中和區景平路附近，以新臺幣（下同）約7、8萬
    元之代價，向真實姓名年籍不詳、自稱「李建忠」之成年男
    子，購得第二級毒品甲基安非他命共18包（扣除購入後已施
    用數量，餘如附表編號1至3「鑑驗結果」欄所示，合計驗前
    總純質淨重為90.86公克）而非法持有之。嗣甲○○因另案通
    緝，經警於同年7月9日17時13分許，在新北市○○區○○路000
    巷0弄0號緝獲，當場在其機車置物箱內扣得甲○○所有、未及
    施用之甲基安非他命4包（即扣案檢體編號1至4），甲○○在
    有偵查犯罪權限之公務員發覺其持有第二級毒品甲基安非他
    命純質淨重20公克以上之犯行前，即向警員承認犯行願接受
    裁判，並帶同員警前往其位於新北市○○區○○路000號0樓之0
    居處內，主動交付其餘甲基安非他命14包（即扣案檢體編號
    5、7、12至23），因而查悉上情。
二、案經新北市政府警察局刑事警察大隊報告臺灣新北地方檢察
    署檢察官偵查起訴。
    理  由
一、證據能力：
    本判決下述所引用上訴人即被告甲○○（下稱被告）以外之人
    於審判外之陳述，檢察官、被告於本院準備程序及審理時對
    該等證據能力均表示沒有意見，同意有證據能力（見本院卷
    第64、118頁），且迄言詞辯論終結前亦未聲明異議，本院
    審酌前開證據資料作成時之情況，尚無違法不當及證明力明
    顯過低之瑕疵，而認為以之作為證據應屬適當，依刑事訴訟
    法第159條之5規定，均認有證據能力。至認定本案犯罪事實
    之其餘證據，並無證據證明係違背法定程序所取得，亦無顯
    有不可信之情況，且經本院於審理期日合法調查，該等證據
    自得作為本案裁判之資料。
二、認定犯罪事實所憑證據及其理由：
    上揭事實，業據被告於警詢、偵查、原審、本院準備程序及
    審理中均坦承不諱（見偵卷第9頁反面至10頁反面、第54頁
    反面、原審卷第68、74、77、78頁、本院卷第63、120、121
    頁），並有自願受搜索同意書、新北市政府警察局刑事警察
    大隊搜索扣押筆錄、扣押物品目錄表各2份、勘察採證同意
    書、新北市政府警察局受採集尿液檢體人姓名及檢體編號對
    照表各1紙、查獲現場、扣案物品暨毒品初步鑑驗照片共49
    張等件在卷可稽（見偵卷第14至17、19至23、25至26、28至
    40頁），且有警方查獲本案所扣得之透明晶體及粉紅色球狀
    物檢體18包可資佐證。而上開物品18包，經送內政部警政署
    刑事警察局鑑驗結果，均檢出第二級毒品甲基安非他命成分
    ，含袋驗前總毛重152.44公克，驗前總淨重142.71公克，驗
    餘總淨重142.28公克，驗前總純質淨重90.86公克等情（詳
    如附表編號1至3「鑑驗結果」欄所示），有內政部警政署刑
    事警察局109年10月13日刑鑑字第1090074203號鑑定書在卷
    可憑（見偵卷第63頁及反面）。從而，被告前開所為任意性
    自白，既有上述客觀證據資為補強，核與事實相符，應堪採
    信。綜上，本案事證明確，被告上開犯行，堪以認定。
三、論罪與刑之減輕事由：
(一)按行為後法律有變更者，適用行為時之法律，但行為後之法
    律有利於行為人者，適用最有利於行為人之法律，刑法第2 
    條第1項定有明文。被告為本案行為後，毒品危害防制條例
    第11條之規定，雖於109年1月15日修正公布，並於同年7月1
    5日施行，惟此次修法毒品危害防制條例第11條第4項並未修
    正；而既然新舊法處罰之輕重相同，即無比較適用之問題，
    非刑法第2 條所指之法律有變更，即無本條之適用，應依一
    般法律適用原則，適用裁判時法（最高法院95年度第21次刑
    事庭會議、107年度台上字第4438號判決意旨、本院暨所屬
    法院95年法律座談會刑事類提案第16號、第18號參照）。
(二)次按所謂「高度行為吸收低度行為」係基於法益侵害之觀點
    ，認為當高度行為之不法內涵足以涵蓋低度行為時，方得論
    以吸收犯。而98年5月20日修正並於同年11月20日施行之毒
    品危害防制條例第11條，既將同屬持有毒品行為之處罰依數
    量多寡而分別論處，顯見立法者乃係有意以持有毒品數量作
    為評價持有毒品行為不法內涵高低之標準，由此可推知當行
    為人持有毒品數量達法定標準以上者，相較於僅持有少量毒
    品之不法內涵較高、法定刑亦隨之顯著提升，縱令行為人係
    為供個人施用而持有毒品，亦因該持有毒品行為之不法內涵
    已非原本施用毒品行為所得涵蓋，自不得拘泥於以往施用行
    為吸收持有行為之既定見解，應本諸行為不法內涵高低行為
    判斷標準，改認持有法定數量以上毒品之行為屬重度行為而
    得吸收施用毒品之輕度行為。又按針對行為人初次施用毒品
    且同時持有超過法定數量毒品之情形，由於觀察勒戒、強制
    戒治性質上均屬保安處分，與刑事處罰未可一概而論，況且
    審判實務上針對同一犯行併予諭知刑罰及保安處分之例亦非
    罕見（例如針對竊盜慣犯同時宣告強制工作；對強制性交罪
    之行為人除科予刑罰外，更須審酌有無諭知強制治療之必要
    ），再依吸收犯之理論架構，受吸收之罪僅係罪質（或不法
    內涵）應為他罪所吸收而不予論罪，實非可謂認受吸收之罪
    已屬不罰云云。準此，遇有行為人初次施用毒品且同時持有
    超過法定數量毒品之情形，承前所述，此時由於持有毒品行
    為已不得逕由施用毒品行為所吸收，故法院除應就其所為論
    以持有法定數量以上毒品罪外，另應就施用毒品犯行部分裁
    定令入勒戒處所施以觀察勒戒，二者在處理上並不生任何衝
    突，更無違反一事不二罰原則之慮（本院暨所屬法院98年法
    律座談會刑事類提案第15號可資參照）。是被告於前揭時間
    因購入取得而持有之甲基安非他命後，復從中取出一部分供
    己施用，持有毒品數量逾法定純質淨重以上之行為，與施用
    毒品部分，不法內涵有別，自無吸收關係之可言。
(三)本案被告購入持有之扣案甲基安非他命純質淨重已達20公克
    以上，依上揭說明，核被告所為，係犯毒品危害防制條例第
    11條第4項之持有第二級毒品純質淨重20公克以上罪。
(四)按刑法第62條所謂「發覺」，固非以有偵查犯罪權之機關或
    人員確知其人犯罪無誤為必要，而於對其發生嫌疑時，即得
    謂為已發覺；但此項對犯人之嫌疑，仍須有確切之根據得為
    合理之可疑者，始足當之，若單純主觀上之懷疑，要不得謂
    已發生嫌疑（最高法院72年台上字第641號判例意旨參照）
    。查被告因另案通緝，於109年7月9日在新北市○○區○○路000
    巷0弄0號前為警緝獲，徵其同意搜索後經警在其機車置物箱
    內，查獲第二級毒品甲基安非他命4包（即扣案檢體編號1至
    4），而被告另向警方表示其住處尚有毒品，主動帶同警方
    前往該處搜索，再扣得第二級毒品甲基安非他命14包（即扣
    案檢體編號5、7、12至23），並坦認持有第二級毒品純質淨
    重20公克以上之犯行，業經被告於警詢時供述明確（見偵卷
    第9頁反面至10頁），則被告因毒品案件遭警緝獲，並扣得
    第二級毒品甲基非他命4包（扣案檢體編號1至4，依偵卷第2
    9頁反面至30頁扣案物品暨毒品初步檢驗照片所示毛重換算
    純度值，此際合計之純質淨重尚未達20公克），員警此時固
    可認被告應涉嫌施用、持有第二級毒品甲基安非他命，然尚
    乏確切根據得為合理懷疑被告持有第二級毒品甲基安非他命
    純質淨重20公克以上，被告在員警尚未發覺其持有第二級毒
    品甲基安非他命純質淨重20公克以上犯行時，即向警方表示
    其住處尚有第二級毒品甲基安非他命，並帶同警方前往，因
    而扣得第二級毒品甲基安非他命14包，並坦白持有第二級毒
    品純質淨重20公克以上之犯行，堪認被告於有偵查犯罪職權
    之公務員發覺前，即向員警自首，並接受裁判，合於自首之
    要件，爰依刑法第62條前段規定減輕其刑。
(五)被告固於警詢中曾供出其毒品來源為自稱「李建忠」之成年
    男子（見偵卷第10頁反面），惟經警方偵查後，並未查獲「
    李建忠」提供毒品給被告之犯行，此有新北市政府警察局刑
    事警察大隊110年1月13日新北警刑三字第1104471883號函、
    本院公務電話紀錄在卷可證（見原審卷第57頁、本院卷第55
    頁），故本案並未因被告供出毒品來源因而查獲其他正犯或
    共犯，是就被告上開犯行自無從依毒品危害防制條例第17條
    第1項之規定減輕其刑。
四、駁回上訴之理由：
    原審認被告持有第二級毒品純質淨重20公克以上犯行，事證
    明確，並適用毒品危害防制條例第11條第4項、第18條第1 
    項前段、刑法第11條、第62條前段等規定，審酌被告明知國
    家對於查緝毒品之禁令，竟無視法律禁令，持有第二級毒品
    純質淨重合計高達90.86公克，數量甚鉅，如流入市面，將
    造成或助長他人沾染施用毒品之惡習，對社會造成之潛在威
    脅不小。惟審酌被告犯後坦承犯行，犯後態度尚可，且尚無
    證據足資證明扣案毒品有流入市面之情事；兼衡被告自述其
    為國中畢業之智識程度、入監前從事廚師工作、薪水約3萬
    餘元（見原審卷第78頁）等一切情狀，量處有期徒刑10月。
    沒收部分並說明：⑴扣案如附表編號1至3所示之物，均檢出
    第二級毒品甲基安非他命成分，業如前述，應皆依毒品危害
    防制條例第18條第1項前段規定，宣告沒收銷燬之；另包裝
    上開毒品之包裝袋因與其上所殘留之毒品難以析離，且無析
    離之實益與必要，應視同毒品，一併沒收銷燬之；至送驗耗
    損部分之毒品因已滅失，即無庸再予宣告沒收銷燬。⑵扣案
    如附表編號4、5所示之物，均未檢出毒品成分，不成立犯罪
    ，亦核與本案犯行無關，爰不予宣告沒收。⑶扣案如附表編
    號6至9所示之物，核與本案持有毒品犯行無關，業經被告供
    陳明確（見原審卷第45頁），均不予宣告沒收。經核原判決
    認事用法並無不合，量刑亦甚妥適。被告提起上訴主張原審
    判決量刑過重云云，惟按刑之量定，為求個案裁判之妥當性
    ，法律賦予法院裁量之權，量刑輕重，屬為裁判之法院得依
    職權自由裁量之事項，苟其量刑已以行為人之責任為基礎，
    並斟酌刑法第57條各款所列情狀，在法定刑度內，酌量科刑
    ，如無偏執一端，致明顯失出失入情形，即不得單就量刑部
    分遽指為不當或違法。原審判決就被告持有第二級毒品純質
    淨重20公克以上犯行所為刑之裁量，業就被告之犯罪情節、
    動機、手段、犯後態度、教育程度、家庭生活狀況等量刑事
    由詳為審酌並敘明其理由，既未逾越法定刑度，亦未濫用自
    由裁量之權限，與被告之罪責相當，核屬原審法院量刑職權
    之適法行使。況被告所犯持有第二級毒品純質淨重20公克以
    上之罪之法定刑為「處6月以上5年以下有期徒刑，得併科新
    臺幣70萬元以下罰金」，原審依自首規定減輕其刑後，量處
    有期徒刑10月，並無量刑輕重失衡而顯然過重情形，原審所
    為量刑，縱與被告主觀上之期待仍有所落差，仍難指其有何
    不當或違法。被告執前詞指摘原審量刑過重，並無理由，應
    予駁回。
據上論斷，應依刑事訴訟法第368條，判決如主文。
本案經檢察官王宗雄提起公訴，檢察官謝宗甫到庭執行職務。　
中　　華　　民　　國　　110 　年　　8 　　月　　17　　日
　              　刑事第十八庭  審判長法　官  何俏美
                                      法　官  黃紹紘
                                      法　官  陳海寧
以上正本證明與原本無異。
如不服本判決，應於收受送達後20日內向本院提出上訴書狀，其
未敘述上訴之理由者並得於提起上訴後20日內向本院補提理由書
（均須按他造當事人之人數附繕本）「切勿逕送上級法院」。
                                      書記官  謝文傑
中　　華　　民　　國　　110 　年　　8 　　月　　17　　日
附錄本案論罪科刑法條全文：
毒品危害防制條例第11條
持有第一級毒品者，處3年以下有期徒刑、拘役或新臺幣30萬元
以下罰金。
持有第二級毒品者，處2年以下有期徒刑、拘役或新臺幣20萬元
以下罰金。
持有第一級毒品純質淨重十公克以上者，處1年以上7年以下有期
徒刑，得併科新臺幣1百萬元以下罰金。
持有第二級毒品純質淨重二十公克以上者，處6月以上5年以下有
期徒刑，得併科新臺幣70萬元以下罰金。
持有第三級毒品純質淨重五公克以上者，處2年以下有期徒刑，
得併科新臺幣20萬元以下罰金。
持有第四級毒品純質淨重五公克以上者，處1年以下有期徒刑，
得併科新臺幣10萬元以下罰金。
持有專供製造或施用第一級、第二級毒品之器具者，處1年以下
有期徒刑、拘役或新臺幣10萬元以下罰金。
附表：
編號 品名、數量 鑑驗結果 證據卷頁 沒收與否 1 透明晶體4包（即扣案檢體編號1、5 、7、19〈起訴書附表誤載為「9 」，應予更正〉） 檢出第二級毒品甲基安非他命成分（含包裝袋4只，驗前總毛重49.9公克，驗前總淨重47.32公克，驗餘總淨重47.22公克，純度14%，驗前總純質淨重6.62公克） 內政部警政署刑事警察局109年10月13日刑鑑字第1090074203號鑑定書（見偵卷第63頁及反面） 依毒品危害防制條例第18條第1項前段規定沒收銷燬之 2 透明晶體13包（即扣案檢體編號2、3 、12至18、20至23） 檢出第二級毒品甲基安非他命成分（含包裝袋13只，驗前總毛重83.39公克，驗前總淨重77.09公克，驗餘總淨重77公克，純度96%，驗前總純質淨重為74公克）   3 透明晶體及粉紅色球狀物1包（即扣案檢體編號4） 檢出第二級毒品甲基安非他命成分（含包裝袋1只，驗前總毛重19.15公克，驗前總淨重18.30公克，驗餘總淨重18.06公克，純度56%，驗前純質淨重為10.24公克）   4 透明晶體1包（即扣案檢體編號6） 檢出Dimethyl sulfone非毒品成分（驗餘淨重為28.08 公克）  非違禁物，爰不予宣告沒收 5 透明晶體4包（即扣案檢體編號8至 11） 隨機抽取扣案檢體編號8鑑定，檢出Dimethyl sulfone非毒品成分（驗餘淨重為27.10公克）   6 電子磅秤1台   與本案犯行無直接關連，爰不予宣告沒收 7 吸食器1組    8 玻璃球1顆    9 SONY牌手機1支（門號0000000000，含SIM卡1枚）